臺灣高等法院民事裁定
110年度抗字第1102號
抗  告  人  劉忠憲  




上列抗告人因與相對人曾有麟間遷讓房屋事件，對於中華民國11
0年8月25日臺灣桃園地方法院110年度補字第508號裁定提起抗告
，本院裁定如下：
    主  文
原裁定關於核定訴訟標的價額部分廢棄。
本件訴訟標的價額核定為新臺幣貳佰零肆萬捌仟元。
抗告費用由相對人負擔。
    理  由
一、抗告意旨略以：原法院民事執行處109年度司執字第85082號
    清償債務強制執行事件查封拍賣門牌號碼桃園市○○區○○路00
    000號16樓及桃園市○○區○○路00000號16樓房屋（下合稱系爭
    房屋）及坐落土地（下稱系爭土地），抗告人於民國（下同
    ）110年3月24日分別以新臺幣（下同）204萬8,000元及420
    萬1,999元拍定取得系爭房屋及系爭土地，並經原法院民事
    執行處於110年4月8日核發不動產權利移轉證書。本件抗告
    人僅係請求相對人遷讓返還系爭房屋，則訴訟標的價額之核
    定，應以起訴時其就系爭房屋所有之利益為準，即應依系爭
    房屋之拍定價格核定本件訴訟標的價額為204萬8,000元，原
    裁定核定本件訴訟標的價額為624萬9,999元，顯屬有誤，爰
    請求廢棄原裁定，重新核定本件訴訟標的價額等語。
二、按訴訟標的之價額，由法院核定。核定訴訟標的之價額，以
    起訴時之交易價額為準，無交易價額者，以原告就訴訟標的
    所有之利益為準。法院因核定訴訟標的價額，得依職權調查
    證據。民事訴訟法第77條之1第1項、第2項、第3項定有明文
    。準此，訴訟標的價額之核定，固屬法院職權，惟法院核定
    該價額並非漫無限制，仍應調查事實，依客觀情況定之。又
    動產或不動產之交易價額常受買賣雙方之需求、主觀好惡、
    目的及利用價值等之影響，若當事人間就該交易價額有所爭
    執，尤應調查實際情形以為核定訴訟標的價額之依據。是此
    所謂之交易價額，應係指客觀之市場交易價額而言。又房屋
    及土地為各別之不動產，各得單獨為交易之標的，故房屋所
    有人對無權占有人請求遷讓交還房屋之訴，應以房屋於起訴
    時之交易價額，核定其訴訟標的之價額，不得併將房屋坐落
    土地之價額計算在內。而房屋所有人倘附帶請求給付相當於
    租金之不當得利，亦不得併算其價額（最高法院102年度台
    抗字第429號、101年度台抗字第1034號裁定意旨參照）。 
三、經查，抗告人依民法第767條第1項及第179條規定，起訴請
    求相對人將系爭房屋騰空遷讓返還，及自110年4月8日起至
    相對人騰空遷讓返還系爭房屋之日止，按月給付其相當於租
    金之不當得利2萬元。依上開說明，本件訴訟標的價額應以
    系爭房屋於起訴時之交易價額為準，且附帶請求給付相當於
    租金之不當得利部分不予併算。又抗告人於110年3月24日拍
    定取得系爭房屋之價額為204萬8,000元，其於同年6月7日即
    提起本件訴訟，有民事起訴狀、原法院不動產權利移轉證書
    在卷可稽（原法院卷第3、11頁），兩者相距時間甚短，則
    系爭房屋之拍定價額堪認與系爭房屋於起訴時之交易價額相
    當，據此核定本件訴訟標的價額，應屬妥適。
四、從而，本件訴訟標的價額應核定為204萬8,000元，原裁定以
    系爭房屋及系爭土地之拍定總價額核定本件訴訟標的價額為
    624萬9,999元（2,048,000元＋4,201,999元＝6,249,999元）
    ，尚有未洽。抗告意旨指摘原裁定核定之訴訟標的價額不當
    ，求予廢棄，為有理由。爰由本院將原裁定廢棄，並核定本
    件訴訟標的價額如主文第2項所示。另原裁定關於核定訴訟
    標的價額部分既經本院廢棄，則命補繳裁判費部分即失所附
    麗，併予敘明。
五、據上論結，本件抗告為有理由，爰裁定如主文。
中　　華　　民　　國　　110 　年　　9 　　月　　17　　日
                  民事第二十一庭
                      審判長法  官  翁昭蓉
                            法  官  羅惠雯
                            法  官  林哲賢
正本係照原本作成。
本裁定除以適用法規顯有錯誤為理由外，不得再抗告。如提起再
抗告，應於收受送達後10日內委任律師為代理人向本院提出再抗
告狀。並繳納再抗告費新臺幣１千元。
中　　華　　民　　國　　110 　年　　9 　　月　　17　　日

　　　　　　　　　　　　　　書記官  陳盈真